臺灣新北地方法院刑事判決
111年度審訴字第477號
公  訴  人  臺灣新北地方檢察署檢察官
被      告  宋劉毅




上列被告因違反毒品危害防制條例案件，經檢察官提起公訴（11
1年度毒偵字第1080、1159號），被告於本院準備程序中就被訴
事實為有罪之陳述，經本院合議庭裁定由受命法官獨任進行簡式
審判程序，判決如下：
    主  文
宋劉毅施用第一級毒品，處有期徒刑捌月；扣案之第一級毒品海
洛因壹包（驗餘淨重零點陸玖貳捌公克）、第二級毒品甲基安非
他命壹包（驗餘淨重零點參肆參伍公克）、吸食器壹組（其上殘
留無法析離之微量甲基安非他命），均沒收銷燬之。又施用第一
級毒品，處有期徒刑柒月；扣案之第一級毒品海洛因參包（驗餘
淨重合計壹點肆零零柒公克）、第二級毒品甲基安非他命壹包（
驗餘淨重零點玖柒伍陸公克），均沒收銷燬之。應執行有期徒刑
壹年。
    事  實
一、宋劉毅明知海洛因、甲基安非他命係毒品危害防制條例第2
    條第2項第1、2款所規定之第一、二級毒品，依法不得持有
    、施用，竟基於施用第一、二級毒品之犯意，分別為下列行
    為：
　㈠於110年12月20日23時許，在新北市○○區○○路00巷0號8樓藏愛
    旅館802號房內，以將第一級毒品海洛因及第二級毒品甲基
    安非他命混合置入玻璃球吸食器燒烤後吸食其煙霧之方式，
    同時施用第一級毒品海洛因及第二級毒品甲基安非他命1次
    。嗣於翌（21）日23時4分許，在上開旅館房間內，先為警
    方查獲其持有第一級毒品海洛因1包（驗前淨重0.0591公克
    ，已因鑑驗用罄）及吸食器1組（其上殘留無法析離之微量
    甲基安非他命）；隨後於警局又扣得其持有之第一級毒品海
    洛因1包（驗前淨重0.6954公克，驗餘淨重0.6928公克）及
    第二級毒品甲基安非他命1包（驗前淨重0.3464公克，驗餘
    淨重0.3435公克），復經警採集其尿液送驗結果，呈嗎啡、
    甲基安非他命陽性反應，始悉上情。
　㈡於111年1月3日某時，在宜蘭縣○○鄉○○街○○○巷00號住所内，
    以將第一級毒品海洛因及第二級毒品甲基安非他命混合置入
    玻璃球吸食器燒烤後吸食其煙霧之方式，同時施用第一級毒
    品海洛因及第二級毒品甲基安非他命1次。嗣於翌（4）日22
    時20分許，在新北市三重區集成路與環河南路254巷口，因
    形跡可疑為警盤查，在有偵查犯罪職權之公務員未發覺前揭
    犯行前，同意搜索且主動交付原藏放於背包內之第一級毒品
    海洛因3包（驗前淨重合計1.4061公克，驗餘淨重合計1.400
    7公克）、第二級毒品甲基安非他命1包（驗前淨重0.9782公
    克，驗餘淨重0.9756公克）予警方查扣，並旋即向警員坦承
    施用第一、二級毒品海洛因、甲基安非他命之犯行，自首而
    接受裁判，復經警採集其尿液送驗後，呈嗎啡、安非他命及
    甲基安非他命陽性反應。
二、案經新北市政府警察局三重分局、刑事警察大隊報告臺灣新
    北地方檢察署檢察官偵查起訴。
    理  由
壹、程序方面：
    本件被告宋劉毅所犯係死刑、無期徒刑、最輕本刑為3年以
    上有期徒刑以外之罪，其於準備程序中就被訴事實為有罪之
    陳述，經法官告知簡式審判程序之旨，並聽取公訴人及被告
    之意見後，依刑事訴訟法第273條之1第1項規定，由本院合
    議庭裁定由受命法官獨任進行簡式審判程序，且依刑事訴訟
    法第273條之2及第159條第2項規定，不適用傳聞法則有關限
    制證據能力之相關規定，合先敘明。
貳、實體方面：
一、上揭犯罪事實，業經被告宋劉毅於警詢時、偵查中、本院準
    備程序及審理時均坦承不諱。犯罪事實一㈠部分，並有海洛
    因2包、甲基安非他命1包、吸食器1組扣案可資佐證及新北
    市政府警察局三重分局扣押筆錄、扣押物品目錄表各1份、
    新北市政府警察局三重分局搜索扣押筆錄、扣押物品目錄表
    各1份、現場及扣案物品照片共10張在卷可稽（見111年度毒
    偵字第1080號偵查卷第15至17、19至21、23至27頁）；且被
    告經警採尿送驗，結果呈嗎啡、甲基安非他命陽性反應一節
    ，亦有新北市政府警察局受採集尿液檢體人姓名及檢體編號
    對照表（檢體編號：C0000000）、台灣檢驗科技股份有限公
    司濫用藥物實驗室-台北111年1月4日出具之報告編號UL/202
    1/C0000000號濫用藥物檢驗報告（檢體編號：C0000000）各
    1份在卷可參（見111年度毒偵字第1080號偵查卷第31、57頁
    ）；另扣案物經送鑑定結果，⑴白色晶體1包（檢體編號C000
    0000-0）驗前淨重0.0591公克，取樣0.0591公克鑑定用罄，
    驗餘淨重0公克，檢出第一級毒品海洛因成分。⑵白色粉末1
    包（檢體編號C0000000-0）驗前淨重0.6954公克，取樣0.00
    26公克鑑定用罄，驗餘淨重0.6928公克，檢出第一級毒品海
    洛因成分。⑶白色或透明晶體1包（檢體編號C0000000-0）驗
    前淨重0.3464公克，取樣0.0029公克鑑定用罄，驗餘淨重0.
    3435公克，檢出第二級毒品甲基安非他命成分。⑷吸食器1組
    經以乙醇溶液沖洗，沖洗液檢出第二級毒品甲基安非他命成
    分等節，復有臺北榮民總醫院111年1月27日北榮毒鑑字第C0
    000000號毒品成分鑑定書㈠、㈡各1紙附卷可佐（見111年度毒
    偵字第1080號偵查卷第51、52頁）。犯罪事實一㈡部分，並
    有海洛因3包、甲基安非他命1包扣案可資佐證及自願受搜索
    同意書1紙、新北市政府警察局保安警察大隊搜索扣押筆錄
    、扣押物品目錄表各1份、現場及扣案物品照片共5張在卷可
    稽（見111年度毒偵字第1159號偵查卷第10至13、17至18頁
    ）；且被告經警採尿送驗，結果呈嗎啡、安非他命及甲基安
    非他命陽性反應一節，亦有勘察採證同意書、新北市政府警
    察局保安大隊受採集尿液檢體人姓名及檢體編號對照表（檢
    體編號：Q0000000）、台灣檢驗科技股份有限公司濫用藥物
    實驗室-台北111年1月17日出具之報告編號UL/2022/0000000
    0號濫用藥物檢驗報告（檢體編號：Q0000000）各1份在卷可
    參（見111年度毒偵字第1159號偵查卷第19、20、43頁）；
    另扣案物經送鑑定結果，⑴白色粉末2包（檢體編號C0000000
    -0）驗前淨重1.0531公克，取樣0.0027公克鑑定用罄，驗餘
    淨重1.0504公克，檢出第一級毒品海洛因成分。⑵白色粉末1
    包（檢體編號C0000000-0）驗前淨重0.3530公克，取樣0.00
    27公克鑑定用罄，驗餘淨重0.3503公克，檢出第一級毒品海
    洛因成分。⑶白色或透明晶體1包（檢體編號C0000000-0）驗
    前淨重0.9782公克，取樣0.0026公克鑑定用罄，驗餘淨重0.
    9756公克，檢出第二級毒品甲基安非他命成分等節，復有臺
    北榮民總醫院111年2月22日北榮毒鑑字第C0000000號毒品成
    分鑑定書㈠、㈡各1紙附卷可佐（見111年度毒偵字第1159號偵
    查卷第47、48頁），足認被告之自白與事實相符，堪以採信
    。
二、又被告前因施用毒品案件，經依臺灣宜蘭地方法院109年度
    毒聲更一字第1號裁定送觀察、勒戒後，認無繼續施用毒品
    傾向，於110年1月14日執行完畢釋放出所，並由臺灣宜蘭地
    方檢察署檢察官以109年度毒偵字第156號為不起訴處分確定
    等情，有臺灣高等法院被告前案紀錄表1份在卷可佐，是被
    告於110年12月20日23時許、111年1月3日某時再為本件施用
    第一、二級毒品犯行，顯均係在上述被告經觀察、勒戒執行
    完畢釋放後3年內再犯，自應依法追訴。綜上所述，本案事
    證明確，被告犯行，均堪認定，應依法論科。
三、論罪科刑：
  ㈠核被告就犯罪事實一㈠、㈡所為，均係犯毒品危害防制條例第1
    0條第1項之施用第一級毒品罪及同條例第10條第2項之施用
    第二級毒品罪。
  ㈡被告施用第一、二級毒品海洛因、甲基安非他命前後持有第
    一、二級毒品海洛因、甲基安非他命之低度行為，應分別為
    施用之高度行為所吸收，均不另論罪。
  ㈢就犯罪事實一㈠、㈡，被告分別以一行為同時施用第一級毒品
    海洛因及第二級毒品甲基安非他命，均為想像競合犯，應各
    依刑法第55條規定，從一重之施用第一級毒品罪論處。
  ㈣被告所犯上開2個施用第一級毒品罪間，犯意各別，行為互殊
    ，應予分論併罰。
　㈤按刑法第62條所謂發覺，固非以有偵查犯罪權之機關或人員
    確知其人犯罪無誤為必要，而於對其發生嫌疑時，即得謂為
    已發覺；但此項對犯人之嫌疑，仍須有確切之根據得為合理
    之可疑者，始足當之，若單純主觀上之懷疑，要不得謂已發
    生嫌疑；又所謂發覺，係指有偵查犯罪職權之公務員已知悉
    犯罪事實與犯罪之人而言，而所謂知悉，固不以確知其為犯
    罪之人為必要，但必其犯罪事實，確實存在，且為該管公務
    員所確知，始屬相當。如犯罪事實並不存在而懷疑其已發生
    ，或雖已發生，而為該管公務員所不知，僅係推測其已發生
    而與事實巧合，均與已發覺之情形有別（最高法院72年台上
    字第641號、75年台上字第1634號判例意旨參照）。經查，
    就犯罪事實一㈡部分，警方係於111年1月4日22時20分許，在
    新北市三重區集成路與環河南路254巷口，見被告形跡可疑
    而上前盤查，經被告同意搜索，且主動交付原藏放於背包內
    之第一、二級毒品予警方查扣，並自承有施用第一、二級毒
    品等情，此有被告之第1次警詢筆錄可參（見111年度毒偵字
    第1159號偵查卷第7至8頁），足見在被告主動交付上開第一
    、二級毒品予員警查扣並自承施用第一、二級毒品犯行前，
    員警尚不知被告持有並施用第一、二級毒品，則被告主動交
    付毒品、坦承施用毒品犯行，並接受裁判，應合於自首要件
    ，爰依刑法第62條前段規定減輕其刑。
  ㈥爰審酌被告明知海洛因、甲基安非他命屬政府禁制之第一級
    、第二級毒品，又前已因施用毒品案件經送觀察、勒戒，仍
    不能戒除毒癮，再次漠視法令禁制而犯本罪，顯見其戒除毒
    癮之意志薄弱，惟念其犯後坦承犯行，且施用毒品所生危害
    ，實以自戕身心健康為主，對於他人生命、身體、財產等法
    益，尚無明顯而重大之實害，並衡酌其於108年間有因詐欺
    案件經法院論罪科刑及執行完畢紀錄，有臺灣高等法院被告
    前案紀錄表1份在卷可考，復考量其自陳大學畢業之智識程
    度，入監前從事水電工作、須扶養父母及3名子女之生活狀
    況等一切情狀，分別量處如主文所示之刑，並定其應執行刑
    。
四、沒收：
　㈠就犯罪事實一㈠部分，扣案之第一級毒品海洛因1包（驗餘淨
    重0.6928公克）、第二級毒品甲基安非他命1包（驗餘淨重0
    .3435公克），屬查獲之第一、二級毒品，不問屬於犯人與
    否，應依毒品危害防制條例第18條第1項前段規定沒收銷燬
    之；而包裝前開第一級毒品海洛因之外包裝袋1個、包裝上
    開第二級毒品甲基安非他命之外包裝袋1個，因包覆毒品，
    其上顯留有該毒品之殘渣，無論依何種方式均難與之完全析
    離，當應整體視之為毒品，與上開第一級毒品海洛因、第二
    級毒品甲基安非他命併同沒收銷燬；至於鑑驗用罄之部分，
    因已滅失，爰不再為沒收銷燬之諭知。另扣案之吸食器1組
    ，其上殘留有微量之第二級毒品甲基安非他命，既難以與該
    等吸食器完全析離，應整體視為第二級毒品，屬查獲之第二
    級毒品，不問屬於犯人與否，亦應依毒品危害防制條例第18
    條第1項前段規定沒收銷燬之。至另扣案之第一級毒品海洛
    因1包，業於鑑驗時用罄，此有臺北榮民總醫院111年1月27
    日北榮毒鑑字第C0000000號毒品成分鑑定書㈠1紙附卷可佐，
    自無庸再予宣告沒收銷燬。
　㈡就犯罪事實一㈡部分，扣案之第一級毒品海洛因3包（驗餘淨
    重合計1.4007公克）、第二級毒品甲基安非他命1包（驗餘
    淨重0.9756公克），屬查獲之第一、二級毒品，不問屬於犯
    人與否，應依毒品危害防制條例第18條第1項前段規定沒收
    銷燬之；而包裝前開第一級毒品海洛因之外包裝袋3個、包
    裝上開第二級毒品甲基安非他命之外包裝袋1個，因包覆毒
    品，其上顯留有該毒品之殘渣，無論依何種方式均難與之完
    全析離，當應整體視之為毒品，與上開第一級毒品海洛因、
    第二級毒品甲基安非他命併同沒收銷燬；至於鑑驗用罄之部
    分，因已滅失，爰不再為沒收銷燬之諭知。
據上論斷，應依刑事訴訟法第273條之1第1項、第299條第1項前
段，毒品危害防制條例第10條第1項、第2項、第18條第1項前段
，刑法第11條、第51條第5款、第55條、第62條前段，判決如主
文。
本案經檢察官黃筵銘提起公訴，經檢察官張啓聰到庭執行職務。
中　　華　　民　　國　　111 　年　　9 　　月　　14　　日
                  刑事第二十五庭  法  官      曾淑娟
如不服本判決，應於判決送達後20日內敘明上訴理由，向本院提
出上訴狀（應附繕本），上訴於臺灣高等法院。其未敘述上訴理
由者，應於上訴期間屆滿後20日內向本院補提理由書「切勿逕送
上級法院」。
                                  書記官      王若安  
中　　華　　民　　國　　111 　年　　9 　　月　　16　　日
附錄本案論罪科刑法條全文：
毒品危害防制條例第10條
施用第一級毒品者，處6月以上5年以下有期徒刑。
施用第二級毒品者，處3年以下有期徒刑。